臺灣士林地方法院刑事判決　　　　　
                                      109年度訴字第557號
公  訴  人  臺灣士林地方檢察署檢察官
被      告  黃英輝



義務辯護人  彭安國律師
被      告  李祖銘




選任辯護人  陳佑寰律師（法扶律師）
被      告  許三元



義務辯護人  喬政翔律師
被      告  陳亭維





選任辯護人  吳陵微律師
            余政勳律師
上列被告因家庭暴力罪之強盜等案件，經檢察官提起公訴（108
年度偵字第4854號），本院判決如下：
    主    文
黃英輝犯結夥三人以上強盜罪，處有期徒刑柒年。
李祖銘犯結夥三人以上強盜罪，處有期徒刑柒年貳月。
未扣案之犯罪所得新臺幣壹仟壹佰參拾元沒收，於全部或一部不
能沒收或不宜執行沒收時，追徵其價額。
許三元犯結夥三人以上強盜罪，處有期徒刑柒年。
陳亭維犯結夥三人以上強盜罪，處有期徒刑柒年。
    事    實
一、黃英輝與陳○霞為母子，屬家庭暴力防治法第3 條第3 款所
    定之家庭成員。黃英輝因自身經濟狀況困窘，且認為陳○霞
    在其父親（即陳○霞之配偶）往生後取得約新臺幣（下同）3
    00 萬元之保險理賠金，卻不願對其施以援手，反避不見面
    ，因此心生怨懟，而其在與李祖銘閒聊時談及上情，李祖銘
    遂提議在陳○霞常去地方等候，強行將陳○霞帶走，再由黃英
    輝逼問其存摺、提款卡等事，因其2 人沒有汽車，李祖銘遂
    聯繫許三元，再由許三元聯繫陳亭維負責開車。黃英輝遂與
    李祖銘、許三元、陳亭維共同意圖為自己不法之所有，基於
    結夥三人以上強盜之犯意聯絡，於民國108 年3 月2 日19時
    40分許，由陳亭維駕駛車牌號碼0000-00 號自用小客車（下
    均稱：自小客車）搭載黃英輝、李祖銘、許三元，一同前往
    新北市○○區○○路0 段00號附近等候陳○霞，渠等見陳○霞騎乘
    機車停放在上址前，即由李祖銘下車，以徒手摀住陳○霞之
    嘴巴，並強押陳○霞至上開自小客車之後座，使其面部朝向
    該車內後座之腳踏墊處，且以手或腳壓制陳○霞之身體之強
    暴方式，至使陳○霞不能抗拒。李祖銘復致電當時下車抽菸
    而忘記上車之許三元，拿取陳○霞置於前址機車踏墊上之手
    提包1 只，再由陳亭維駕駛該自小客車至新北市○○區○○路0 
    段00號前等候許三元，許三元上車後坐於副駕駛座，李祖銘
    、黃英輝則分別坐於後座即陳○霞之左、右兩側，許三元並
    將陳○霞上開手提包交付李祖銘，李祖銘利用陳○霞無法抗拒
    之情況下，翻看陳○霞手提包內有無存摺、提款卡等物，並
    將該手提包內裝有現金1,130 元（起訴書誤載為1,300 元）
    之信封袋取走，李祖銘復持金融機構帳戶金融卡之提款授權
    委託書，對陳○霞恫嚇稱：「你不老實說的話，就要打你」
    、「你不簽委託書或過程中不配合的話，就要連你女兒一起
    抓」等語，迫使陳○霞於該委託書上簽名及填寫國民身分證
    統一編號等資料後，交付李祖銘，而使陳○霞行無義務之事
    ；黃英輝、李祖銘見陳○霞手提包內無存摺、提款卡等物，
    黃英輝遂於同日23時許，要求陳○霞以其行動電話致電黃○婷
    （即陳○霞之女、黃英輝之胞姐），要黃○婷攜帶陳○霞所有
    之金融機構帳戶存摺、金融卡及印章至新北市○○區○○路0 段
    000 ○000 號統一超商淡金門市（下簡稱淡金門市），陳○霞
    因不能抗拒，遂聽從黃英輝之指示，致電黃○婷攜帶其第一
    銀行、華南銀行及臺灣銀行等金融機構帳戶之存摺、金融卡
    及印章等物至淡金門市，再由陳亭維駕駛上開車輛搭載黃英
    輝等人與陳○霞一同前往淡金門市；抵達淡金門市後，由黃
    英輝下車，此時許三元亦下車，黃英輝要向黃○婷拿取陳○霞
    所有之第一銀行等金融機構帳戶之存摺、金融卡及印章等物
    ，惟經黃○婷拒絕並持其行動電話錄影，黃英輝等人見狀遂
    乘上開自小客車搭載陳○霞離去，並獨留許三元在現場，事
    後則在淡金門市對面之OK超商讓陳○霞下車後，再行離去。
二、案經陳○霞訴由新北市政府警察局淡水分局報請臺灣士林地
    方檢察署檢察官偵查起訴。
    理    由
壹、程序部分：
一、證人即告訴人陳○霞於警詢、檢察事務官所為之證述，無證
    據能力：按被告以外之人於審判外之言詞或書面陳述，除法
    律有規定者外，不得作為證據；被告以外之人於檢察事務官
    、司法警察官或司法警察調查中所為之陳述，與審判中不符
    時，其先前之陳述具有較可信之特別情況，且為證明犯罪事
    實存否所必要者，得為證據，刑事訴訟法第159條第1項、第
    159條之2均有明文。查證人即告訴人於警詢、偵查中在檢察
    事務官前之陳述，屬被告以外之人於審判外之陳述，本院審
    酌告訴人上開於警詢、檢察事務官所為之陳述與於本院審理
    中具結證述之內容大致相符，不具證明本案犯罪之特別必要
    性，佐以被告黃英輝、李祖銘、陳亭維之辯護人均主張告訴
    人於警詢及偵查在檢察事務官前之陳述無證據能力（本院訴
    字卷第111 頁、本院審訴卷第163 頁），揆諸前開說明，應
    認無證據能力。
二、證人即告訴人於偵查時，在檢察官面前以證人身分所為之證
    述內容有證據能力：
  ㈠被告以外之人於偵查中向檢察官所為之陳述，除顯有不可信
    之情況外，得為證據，刑事訴訟法第159 條之1 第2 項定有
    明文。蓋現行法之檢察官仍有訊問被告、證人及鑑定人之權
    限，其應踐行之程序又多有保障被告或被害人之規定，證人
    、鑑定人於偵查中亦均須具結，就刑事訴訟而言，其司法屬
    性甚高；而檢察官於偵查程序取得之供述證據，其過程復尚
    能遵守法令之規定，是其訊問時之外部情況，積極上具有某
    程度之可信性，除消極上顯有不可信之情況者外，均得為證
    據。故主張其為不可信積極存在之一方，自應就此欠缺可信
    性外部保障之情形負舉證責任（最高法院101 年度台上字第
    6007號、98年度台上字第2904號、96年度台上字第5684號判
    決意旨參照）。
  ㈡證人即告訴人於偵查中以證人身分所為之陳述，係檢察官告
    知具結義務及偽證罪處罰等相關規定，經其具結後所為之證
    詞，此有上開偵訊筆錄及證人結文（偵卷第201 至205 頁）
    附卷可稽，且無證據顯示係受強暴、脅迫、詐欺、利誘等外
    力干擾之情形，或在影響心理狀況致妨礙告訴人自由陳述等
    顯不可信之情況下所為，雖被告黃英輝、陳亭維之辯護人均
    主張證人即告訴人於偵查中之證述無證據能力（本院審訴卷
    第163 頁、本院訴字卷第111 頁），然渠等並未釋明有何顯
    不可信之情況，復經本院審理時傳喚告訴人到庭，保障其2
    人之對質結問權，揆諸上開說明，應認證人即告訴人於偵查
    中以證人身分所為之陳述，均有證據能力。
三、證人即共同被告黃英輝、李祖銘於警詢時之證述；共同被告
    陳亭維於警詢、偵查時之證述，均有證據能力：
  ㈠按被告以外之人（包括證人、鑑定人、告訴人、被害人及共
    同被告等）於檢察事務官、司法警察官或司法警察調查中所
    為之陳述，與審判中不符時，其先前之陳述具有較可信之特
    別情況，且為證明犯罪事實存否所必要者，得為證據，刑事
    訴訟法第159 條之2 定有明文。所謂「前後陳述不符」之要
    件，應就前後階段之陳述進行整體判斷，以決定其間是否具
    有實質性差異，惟無須針對全部陳述作比較，陳述之一部分
    有不符，亦屬之。而所謂「較可信之特別情況」之情形，亦
    應就前後陳述時之各種外部情況進行比較，以資決定何者外
    部情況具有可信性。若陳述係在特別可信之情況下所為，則
    虛偽陳述之危險性即不高，雖係審判外陳述，或未經被告反
    對詰問，仍得承認其有證據能力。
  ㈡查被告黃英輝、李祖銘於警詢所述；被告陳亭維於警詢、偵
    查時所供與渠等以證人身分於本院審理時所證內容不盡相同
    （是否有謀議、強押告訴人上車、是否有查看告訴人手提包
    、強取告訴人現金、逼告訴人簽屬委託書，以及是否有強逼
    告訴人撥打電話給黃○婷等節），然佐以被告黃英輝、李祖
    銘、陳亭維於本院審理時距離案發當時時間已久（逾2 年）
    ，而其等警詢或偵查時所為陳述與案發時間較近，記憶當較
    為清晰、明確，本院審酌被告黃英輝、李祖銘、陳亭維於警
    詢及偵訊時係分別訊問，較不受其他被告之影響，而能憑藉
    自己自由意志陳述，其3 人之陳述應較無壓力且與事實相符
    ，此從被告黃英輝、李祖銘、陳亭維於警詢或偵查時所述內
    容與告訴人之證述內容大致相符即明（詳後述），否則其等
    何必為其等不利之陳述，是被告黃英輝、李祖銘、陳亭維於
    警詢或偵查時所證述與本院審理時證述內容不符部分，應以
    其等於警詢或偵查時證述之內容有較可信之特別情況，亦為
    證明本案犯罪事實存否所必要，揆諸前開說明，得為傳聞證
    據之例外，而有證據能力。被告黃英輝爭執共同被告李祖銘
    於警詢時之供述；被告李祖銘爭執共同被告黃英輝於警詢時
    之證述及共同被告陳亭維於警詢、偵查時之證述；被告許三
    元之辯護人爭執共同被告陳亭維於警詢、偵查時之證述，皆
    無證據能力（本院審訴卷第163 頁、本院訴字卷第111 頁）
    ，均非可採。
四、除上開證據外，本判決後述所引之各項證據，其屬傳聞證據
    之部分，檢察官、被告4 人與其辯護人於本院準備程序時均
    表示無意見（本院訴字卷第111 頁），且渠等於言詞辯論終
    結前，對於該等證據之證據能力均未再爭執，本院審酌該等
    證據資料製作時之情況，尚無違法不當或證明力明顯過低之
    瑕疵，與本案待證事實復俱有關聯性，認以之作為本案證據
    應屬適當，揆諸前開規定，該等證據具有證據能力。至其餘
    本案認定犯罪事實之非供述證據，均與本案事實具有關聯性
    ，並無事證足認有違背法定程序或經偽造、變造等情事，且
    經本院依法踐行調查程序，檢察官、被告4 人、辯護人對於
    上開證據之證據能力均未爭執，依刑事訴訟法第158 條之4
    之反面解釋，亦均有證據能力。
貳、實體部分：
一、認定事實所憑證據及理由：訊據被告4 人，固不否認有於事
    實欄所載時、地，告訴人與其等共乘上開自用小客車，並由
    被告李祖銘持被告陳亭維之行動電話聯繫被告許三元將告訴
    人遺留在機車腳踏板上之手提包1 只攜上車，且告訴人於車
    上有以行動電話聯繫黃○婷，要黃○婷拿取其存摺、提款卡、
    印章等物前往淡金門市，在自小客車抵達淡金門市後，被告
    黃英輝、許三元先後下車，但黃○婷並未將上開物品交付被
    告黃英輝，且被告陳亭維看見黃○婷走向其駕駛之自小客車
    並持行動電話錄影，遂將車開走，事後並將告訴人放在淡金
    門市對面之OK超商等事實，惟均矢口否認有何加重強盜之犯
    行。
  ㈠被告黃英輝辯稱：當日我沒有強押告訴人，是被告李祖銘請
    告訴人上來，告訴人是全程坐在後座，並沒有被被告李祖銘
    壓在後座腳踏墊上，過程中我跟告訴人聊家裡的事，我只是
    問告訴人為何要丟下我，父親過世後，告訴人帶著黃○婷離
    開，把黃家所有財產拿走，包含我的結婚禮金及首飾，我沒
    有拿告訴人任何東西，被告李祖銘也沒有拿告訴人東西，也
    沒有叫告訴人簽委託書，我跟告訴人說你把錢都拿走，我沒
    有辦法生活，連我兒子也不管，告訴人就跟我說她要打給黃
    ○婷拿金融卡、存摺、印章給我，但後來也沒有給我等詞；
    辯護人則辯以：告訴人在警詢、偵訊中都有講到被告黃英輝
    父親過世遺留下的房產、300 萬元保險理賠金，可見告訴人
    不否認有遺產分配的爭執，所以被告黃英輝主觀上沒有意圖
    為自己或是為第三人不法所有的意圖。就妨害自由部分，被
    告黃英輝找被告李祖銘協助他談遺產的事情，被告黃英輝並
    沒有下車去帶告訴人上車，所以被告黃英輝沒有看到被告李
    祖銘是如何帶告訴人上車的，縱使被告李祖銘是用強暴、脅
    迫方式請告訴人上車，被告黃英輝也是不知情的。後來被告
    黃英輝換到後座時，告訴人也證稱，被告黃英輝看到她被壓
    在地板時是有將告訴人拉起來的，而告訴人在過程中沒有跟
    被告黃英輝表示她想要離開、想要下車、她很害怕等等，被
    告黃英輝主觀上認為他只是跟告訴人談論、抱怨關於他父親
    遺產的問題，所以檢察官起訴被告4 人犯結夥三人以上強盜
    罪應是有所誤會。又告訴人歷次在偵查中指述皆是被告李祖
    銘把手提包拿走，甚至在檢察事務官詢問中告訴人稱「後來
    他包包有還我」，這句話應該是指被告李祖銘還給告訴人，
    被告李祖銘稱他將手提包交給被告黃英輝是不實在的。被告
    陳亭維於審理時證稱他有看到被告李祖銘將手提包還給被告
    黃英輝這件事，但是對照被告陳亭維在警詢中所述，其實是
    被告李祖銘在翻找錢，錢是被告李祖銘拿走的，且依被告陳
    亭維於審理時所述他開車需要專注，所以不可能會看到後座
    發生的事，故被告陳亭維所述顯然是矛盾的。再者，強盜罪
    是在手提包這個物品上面，強盜罪的故意應包含取得財物，
    即強制力的實施與取得財物應該要有因果關係，但是告訴人
    上車遭受強制力時，手提包已經脫離告訴人的實力支配範圍
    之外，縱使被告李祖銘找人把手提包拿上車，這應該不會在
    強制力實施的故意內，手提包回到車上後，也不會就這樣回
    到告訴人的實力支配範圍，所以此部分應該不符合強盜罪的
    構成要件等語。
  ㈡被告李祖銘辯稱：當天是被告黃英輝和告訴人約好，因為我
    沒有交通工具，就請被告陳亭維、許三元順便開車載我，當
    車停好時，告訴人就自行走上自小客車，我沒有下去帶告訴
    人，是被告黃英輝跟告訴人有私人的事情要講，我沒有摀住
    告訴人的嘴巴，告訴人的上唇的傷害不是我造成的，因為告
    訴人說她手提包忘記拿了，放在機車腳踏板上，就請被告許
    三元拿上車給告訴人，被告許三元拿給我，我再轉給被告黃
    英輝，我是大客車駕駛，有正當職業，不需要強盜告訴人財
    物，告訴人手提包內的錢應該是被告黃英輝貪小便宜拿走的
    ，我也沒有逼告訴人簽委託書，至於告訴人為何會打電話給
    黃○婷將金融卡、存摺印章帶到淡金門市，我則不知情等詞
    ；其辯護人則辯稱：被告李祖銘只認識被告黃英輝，被告李
    祖銘知道被告黃英輝與告訴人之間有關於他父親的遺產處理
    問題，其是基於協助朋友的心態，因為被告黃英輝沒有交通
    工具，被告李祖銘也沒有汽車，所以被告李祖銘找朋友即被
    告許三元，被告李祖銘不認識被告陳亭維，也不認識告訴人
    ，是依被告黃英輝的指示，才知道告訴人會在寺廟等地方附
    近出現，被告李祖銘是應被告黃英輝的請求，下車去請告訴
    人上車，上車之後，被告李祖銘就與被告黃英輝換座位，讓
    被告黃英輝與告訴人在車上談論家產的事，過程中被告李祖
    銘也沒有介入，告訴人上車之後，發現告訴人沒有帶手提包
    上車，才由被告許三元去拿告訴人的手提包，但因為被告許
    三元不認識被告黃英輝及告訴人，所以被告許三元才會把告
    訴人的手提包交給被告李祖銘，被告李祖銘再將告訴人的手
    提包轉給被告黃英輝，由被告黃英輝去轉交給告訴人，遞交
    過程中告訴人的手提包有開口，所以被告李祖銘有看到信封
    袋及裡面的錢，但是被告李祖銘沒有據為己有，且以被告李
    祖銘的收入有將近8 萬元，不需要貪圖告訴人信封袋內的1
    千多元，被告李祖銘針對手提包並無強盜的意思。再假設告
    訴人手提包裡面的錢不翼而飛，應該也是被竊盜，而非強盜
    ，因為是在遞送過程中不見的；另關於花旗銀行的委託書，
    假設被告4 人他們有要侵害告訴人財物的犯意，首先要告訴
    人有花旗銀行的帳戶，才會要讓告訴人去簽花旗銀行的委託
    書，但是告訴人沒有花旗銀行的帳戶，所以應該沒有動機逼
    告訴人簽花旗銀行的委託書。告訴人打電話給證人黃○婷，
    但那也是告訴人母子在談論家務事、談論家產要如何處理，
    所以被告李祖銘也沒有介入。本件公訴意旨認為係犯加重強
    盜，但是必須要有3 人在場共同施行、具有犯意聯絡，但是
    被告陳亭維、許三元是局外人，故本件應與加重強盜要件不
    符，且本件並無任何誘因，讓被告李祖銘有強盜、竊盜，擄
    人或是剝奪他人行動自由的動機。被告李祖銘絕對沒有要對
    告訴人強暴脅迫或是搶奪、強盜財物的意思等語置辯。
  ㈢被告許三元辯稱：我不認識被告黃英輝，被告黃英輝跟告訴
    人碰面時我不知情，因為當時我在外面抽菸，然後他們車就
    開走了，隔不久被告李祖銘打電話給我說手提包忘記拿，拜
    託我拿，我拿到手提包後就拿給被告李祖銘，我就玩我的手
    機，事後被告黃英輝跟告訴人很大聲的吵，吵什麼我不知道
    ，都是講台語，因為我是外省人，我都聽不懂，我沒有看到
    告訴人簽委託書等語；其辯護人則為被告許三元辯稱：被告
    黃英輝證述他不認識被告許三元，也不知道被告許三元會與
    被告李祖銘一同去接他，被告黃英輝也證述在他與告訴人爭
    論時，被告許三元並沒有介入他們的談話，且被告李祖銘也
    證述被告許三元並不知道要去淡水，也不知道實際上去淡水
    做何事。被告許三元既然不認識被告黃英輝，所以被告許三
    元無誘因要去做起訴書所載之犯行，又告訴人獲釋後與證人
    黃○婷也跟在場的警察說與被告許三元無關，故被告許三元
    並無與其他被告有共謀為強盜的行為等詞置辯。
  ㈣被告陳亭維及辯護人辯稱：被告陳亭維當天是因為突發性邀
    約而到場，他並不認識被告黃英輝、李祖銘。本案檢察官指
    摘的是加重強盜的重罪，但是依據卷證所示，如有強盜的故
    意，必須要有意圖為自己不法之所有，且對於特定財產利益
    以強暴、脅迫等方式而據為己有之意，本案事發的源由是因
    為被告黃英輝與告訴人之間的財產爭端，沒有任何人提及當
    天要去強盜任何財物，而關於告訴人包包內的1 千多元的下
    落為何，既然已經將包包歸還給告訴人，為何有包包內的1
    千元或是2 千元遺失的事情？縱然告訴人所述為真，告訴人
    是由被告李祖銘強壓上車，依照當天的狀況，顯然被告陳亭
    維無從預見被告李祖銘會有該種行為，至於告訴人財物的遺
    失及該財物由何人取得，也非被告陳亭維所能預見。且強盜
    罪的要件應該在當事人對其財物還有實質控制力及支配力情
    況下，遭施以強暴脅迫等強制手段壓制從而剝奪其與該財物
    的關連，將財物置於加害人的控制範圍下方可成立。但本案
    為偶發事件，不可能從被告黃英輝想要與告訴人談論父親遺
    產的事情，演變為強盜皮包財物，這是令人匪夷所思的。另
    當天被告陳亭維到場為偶然，被告陳亭維雖然在證人黃○婷
    到場時開自小客車離開，但證人黃○婷也證述當天確實有偕
    同其他男子到場，被告陳亭維是開車的人，車子為他所有，
    被告陳亭維在不清楚狀況之下，其基於恐懼、害怕會損及自
    身的車子，不能因為被告陳亭維將車子開走就認為被告陳亭
    維有拘禁告訴人、妨害告訴人自由的行為。綜上，檢察官所
    起訴之加重強盜犯行應認為確實不存在，被告陳亭維當天確
    實是無辜被捲入的等詞。
二、經查：
  ㈠被告陳亭維於108 年3 月2 日19時40分許，駕駛自小客車搭
    載被告黃英輝、李祖銘、許三元一同前往新北市○○區○○路0 
    段00號附近等候告訴人，而告訴人上車後，被告李祖銘電請
    當時忘記上車之被告許三元將告訴人置於機車腳踏板上之手
    提包1 只帶走，並與被告許三元約在新北市○○區○○路0 段00
    號前會合，被告許三元上車後坐在副駕駛座，告訴人則以行
    動電話聯繫黃○婷，要求黃○婷將其所有之第一銀行、華南銀
    行及臺灣銀行等金融機構帳戶之存摺、金融卡及印章等物攜
    至淡金門市，被告4 人與告訴人到達上開便利商店旁後，被
    告黃英輝下車，被告許三元跟著下車待在車旁，被告黃英輝
    向黃○婷索取上開存摺、提款卡等物未果，被告黃英輝遂返
    回車上，被告陳亭維見黃○婷靠近其駕駛之自小客車及持行
    動電話錄影，遂將自小客車往三芝方向駛離，而被告許三元
    則仍待在原處未離開，事後並在上開淡金超市對面之OK超商
    讓告訴人下車等情，業據證人即告訴人、黃○婷於偵查（指
    告訴人、證人黃○婷在檢察官面前所為之證述）、本院審理
    時證述明確，並有本院勘驗筆錄、行動電話錄影擷取畫面（
    本院訴字卷第149 至152 、159 至164 頁）存卷可佐，復為
    被告4 人所不爭執，是此部分事實，即堪認定。
  ㈡告訴人係遭被告李祖銘強押上車，而被告4 人之手段，在客
    觀上已使人之生命、身體面臨迫切危害，致使告訴人之自由
    意志已達不能抗拒之程度：
  ⑴有關告訴人係遭被告李祖銘以強暴方式強押上車，並遭被告
    李祖銘強取現金1,130 元、被迫簽署委託書、並依被告黃英
    輝指示打電話給黃○婷要求其攜存摺、印章、提款卡前往淡
    金門市等節，業據證人即告訴人於偵查時證稱：當時我機車
    剛停好，安全帽還沒脫，被告李祖銘摀住我嘴巴，把我拖進
    車內，當時很緊張想要掙脫，但被告李祖銘力氣很大，可能
    牙齒磨到嘴巴造成上唇破皮紅腫，我上車時，我的頭是被壓
    著的，我感覺車是往山上開，當時我很緊張，我不知道被告
    黃英輝何時在車上，直到被告李祖銘問我黃英輝是我的誰，
    我回說兒子，我只記得我有一直喊黃英輝，後來被告黃英輝
    有回答，當時車子繞來繞去，我的眼鏡被拿掉，我不知道在
    那裡，被告李祖銘抓我時，我的機車、包包都在原處，他們
    三人中有人打電話給那個人（即被告許三元），叫被告許三
    元去拿我的包包，後來那個人在那邊上車，我不知道，因為
    我是被壓在後座的腳踏墊處，被告李祖銘就是盤坐，我只要
    一動，被告李祖銘就用腳壓我，被告李祖銘有翻我包包，把
    包包內的東西一樣一樣拿起來，發現有錢就把錢拿走，也是
    被告李祖銘拿委託書給我簽等詞（偵卷第202 、203 頁）；
    其於本院審理時證稱：108 年3 月2 日19時許，我騎機車到
    新北市○○區○○路0 段00號附近時，機車停好，我連車鑰匙都
    沒拔，人都還沒站好，就突然被1 個不認識的人摀住我的嘴
    巴，直接把我強拖進白色汽車內，當時我不認識這個人，後
    來我知道這個人就是被告李祖銘，被告李祖銘把我壓在後座
    腳踏墊的地方，我整個身體都被壓住，變成躺在那裏，我要
    動，被告李祖銘就會用手或腳把我按住，被告李祖銘跟我說
    他跟蹤了我2 天，問我黃英輝是誰，我說是我兒子，接著問
    我住在那裡，我說大仁街，然後被告李祖銘就打我的手背，
    說我如果不老實講，之後會連我的女兒黃○婷一起抓，被告
    李祖銘有拿一個東西在我手上劃，然後車子就一直開，我不
    知道開了多久的時間，然後有人打電話請另外一個人（即被
    告許三元）拿我機車上的包包，我不清楚是誰打電話，因為
    我上車後，他們把我眼鏡拿掉，那個人（即被告許三元）上
    車拿我的包包給被告李祖銘，被告李祖銘請拿包包上車的那
    個人（即被告許三元）拿手套給他，然後被告李祖銘就翻我
    的包包，包包裡面有一個信封袋，裡面有1,130 元，還有筆
    記本，被告李祖銘就翻一翻，我知道信封袋裡的1,130元是
    被告李祖銘拿走的，包包裡面的小錢包（內有現金1,300 元
    ），我不知道是誰何時拿走的，車子一直在行進中，我不知
    道他們開到那裡，後來他們有停下來，換被告黃英輝坐在後
    座，被告黃英輝坐在後座時有把我拉起來，我就坐在中間，
    被告黃英輝問我現在住在那裡，我說我現在住在舅舅家，被
    告黃英輝就叫我帶他們去那邊，然後我就帶著他們從小路走
    ，到黃英輝舅舅家附近，然後在路邊停下來，被告黃英輝先
    下車，被告李祖銘在車上，被告李祖銘就叫我簽委託書，我
    跟被告李祖銘說委託書我不會寫，副駕駛座的人（即被告許
    三元）就拿委託書給被告李祖銘讓我簽，我看是花旗的委託
    書，然後我簽身分證和名字，交給被告李祖銘，後來被告黃
    英輝上車，叫我打電話給我女兒黃○婷，請黃○婷拿金融卡、
    印章，還有存簿給被告黃英輝，因為我想我一直在車上，如
    果不給他們，我都不能下車的話怎麼辦，所以我就打電話給
    黃○婷，然後他們車子就往下開，開到下圭柔山，我跟黃○婷
    說你聽，什麼都不用問，你照我的話去做，我叫你拿什麼就
    去拿什麼，因為黃○婷不知道東西在那裡，我指示黃○婷去拿
    ，黃○婷有問為何要拿，問我被告黃英輝有沒有在旁邊，他
    們叫我不能講，因為被告4 人都在旁邊，我心裡很害怕，我
    想我可以安全的下車比較重要，我跟黃○婷說你不用問很多
    ，你只要拿過來就好了，我請黃○婷將存摺、金融卡、印章
    等物拿到下圭柔山的統一超商（即淡金門市），然後車往三
    芝方向開，停車之後，我忘記過了多久的時間，被告黃英輝
    有下車，我有請前面的司機（即被告陳亭維）和副駕駛座的
    人（即被告許三元）說你們一個跟下去看，不能讓被告黃英
    輝兇黃○婷，駕駛的人說他要開車，沒有其他回應，副駕駛
    座的人（即被告許三元）有下車，但他沒有跟過去，被告黃
    英輝去淡金門市那邊找黃○婷，但過不久被告黃英輝又回到
    車上，被告黃英輝跟我說舅舅他們有來，就在車子的外面，
    但我沒有辦法叫黃○婷，駕駛的人（即被告陳亭維）有說他
    們有錄影，後來車子就開走了，把蹲在下面的那個人（即被
    告許三元）放在那邊，然後就往三芝方向開，大約開1 、2 
    分鐘，剛好左邊有一條小路，他們就往回走，然後在路口就
    看到警察，應該是黃○婷他們報警，所以有看到警察，我就
    打電話給黃○婷，說你手上那些金融卡、存簿、印章給蹲在
    那邊的那個人（即被告許三元），他們就會放我下車，黃○
    婷用擴音，警察就拿去聽，後來我的電話也拿去給我不知道
    那一個人去聽，警察就跟他們說趕快放我下車，不然他們要
    往上報，後來車子往前開，在OK超商放我下車，我記得有人
    把包包拿給我，但我忘記是誰等語明確（本院訴字卷第231 
    至240 、253 頁）。
  ⑵查，告訴人係被告黃英輝之母親，與被告李祖銘、許三元、
    陳亭維並不認識，衡情當無刻意誣陷被告4 人而為不實陳述
    之理；又倘告訴人若係刻意虛捏情節嫁禍被告4 人，實無可
    能對於受害過程，均能多次證述綦詳，若非親身經歷，亦當
    無法在2 年後本院審理時牢記其所杜撰情節，堪認告訴人前
    開證述，應非子虛。又觀諸告訴人於案發後108 年3 月4 日
    前往醫院驗傷之結果，受有上唇破皮紅腫、後枕部壓痛等傷
    害，亦有卷存公祥醫院驗傷診斷書（偵卷第35頁）可證，告
    訴人所受傷勢位置與其證述被告李祖銘從後以手摀住其嘴巴
    、頭被壓住一情吻合；佐以告訴人確實遭被告李祖銘強押上
    車並壓制在自小客車後座腳踏墊上，事後並有簽署委託書等
    情，亦據證人即共同被告陳亭維於偵查時證稱：告訴人是那
    2 個我不認識的人押上車，我不知道名字，就是後座的那2
    人，我是開車，…，我從後照鏡看到告訴人的頭被朝下壓，
    當時告訴人非常恐慌，然後一個壯壯的男生（即被告李祖銘
    ）就叫我開到山上去，當告訴人頭被押住的時候非常恐慌，
    他們有拿委託書出來，聽他們說好像是授權提款的委託書等
    詞（偵卷第176 頁）大致相符，堪認證人即告訴人、被告陳
    亭維前開證述內容均非杜撰，堪信為真。至於被告陳亭維所
    敘係被告黃英輝、李祖銘一起下車押告訴人上車部分，雖與
    告訴人上開所述不一致，然因告訴人突遭人從後強押上車，
    事出突然，告訴人所述僅是其遭遇之經過，告訴人可能未及
    看見被告黃英輝下車與否，致其2 人所述略有不同，惟此乃
    2 人之角色與所處位置不同所致，但尚不能因此遽指證人即
    告訴人、被告陳亭維前開所述為不實。
  ⑶至被告陳亭維於本院審理時雖翻異前詞，否認看到告訴人遭
    被告李祖銘押至在後座腳踏墊上，亦未看到被告李祖銘有拿
    取上開裝有現金之信封袋，及逼迫告訴人簽委託書等詞（本
    院訴字卷第263 、264 頁），然被告陳亭維於本院審理時亦
    證稱：（請求提示偵卷第176 頁陳亭維檢察事務官詢問筆錄
    ）你在檢事官詢問時稱：「我有看到他們把錢拿走，光頭說
    要堵債（台語）」，你有無對檢事官如此陳述？答：有。…
    （請求提示偵卷第176 頁陳亭維檢察事務官詢問筆錄）你在
    檢事官詢問時稱：「他們有拿委託書出來」，你有無對檢事
    官如此陳述？答：我不清楚，這已經過一段時間了，筆錄上
    面有就是有，但我忘記我當初是怎麼講的等詞（同上卷第26
    4 頁），顯然對於其在偵查中為何有如此不利於其他被告之
    供述，而本院審理中又為不同之陳述未能有合理說明，被告
    陳亭維亦未主張檢察事務官時有何不當取供之情，兼衡被告
    陳亭維於偵查時較案發時間為近，記憶較為鮮明，且未及為
    其他利害考量之時點，其偵查中之供述當時所受外界影響之
    程度自然較低，較有可能據實陳述，是被告陳亭維於本院審
    理時之證述，顯然係為偏袒其他被告而翻異前詞，自不足採
    信，應以被告陳亭維於偵查時所為之供述較為可採。
  ⑷再有關告訴人打電話給證人黃○婷，要求黃○婷拿其所有之存
    摺、提款卡及印章等物前往淡金門市之過程，亦據證人黃○
    婷於本院審理時證稱：當天晚上11時許，我接到告訴人打電
    話給我，告訴人就跟我說什麼都不要問，叫我去拿什麼我就
    拿什麼，聽告訴人的話東西拿一拿，然後拿去山下的統一超
    商，拿給被告黃英輝，我就說等我拿完去了山下再打電話給
    告訴人，我到山下時，我沒有先打給告訴人，我是直接進去
    淡金門市找人，結果都找不到人，我就走出來，然後被告黃
    英輝就出現在淡金門市門口，被告黃英輝一出現就跟我要東
    西，因為我沒有看到告訴人，我就反問被告黃英輝「我母親
    人哩」，被告黃英輝不回答，就一直跟我要存摺、提款卡及
    印章，因為舅舅有跟我下去，而我沒有看到告訴人，我也不
    想把東西給被告黃英輝，我就趕快去躲在舅舅那邊，被告黃
    英輝就說了一句「沒什麼好講的」（台語），轉頭就走掉了
    ，被告黃英輝往三芝的方向走，我跟表哥有追上去，但到了
    沒有看到人，不知道人在那，就看到有一個胖子（即被告許
    三元）蹲在1 台白色的車子旁邊，因為三更半夜有個人蹲在
    那邊怪怪的，後來他們有叫告訴人打電話給我，因為行動電
    話的光有映在告訴人臉上，所以透過車窗有看到告訴人就在
    那1 台車子裡，他們不放告訴人下來，我就開始用行動電話
    錄影，後來舅舅有過來說要不要報警，我就去問那個胖子（
    被告許三元）你們抓我母親幹嘛，但他（被告許三元）否認
    說「沒有啊，我不知道啊，我不認識他們」，後來警察就來
    了等詞（本院訴字卷第257 、258 頁）。是依證人黃○婷上
    開證述內容可知，當其應告訴人之要求攜帶告訴人所有之存
    摺、提款卡及印章等物前往淡金門市等候告訴人時，其並未
    看見告訴人，反係被告黃英輝主動向證人黃○婷索取上開物
    品，其拒絕被告黃英輝後，被告黃英輝即返回自小客車，而
    證人黃○婷往被告黃英輝離去方向尋找無果，卻在告訴人再
    次撥打電話給證人黃○婷時，經由行動電話之光線，無意間
    發現告訴人在附近之自小客車內。是若如被告黃英輝所述，
    係被告黃英輝向告訴人傾訴其最近經濟狀況不佳，告訴人主
    動打電話給證人黃○婷，要求證人黃○婷攜帶上開物品前往淡
    金門市等詞為真，則理應由告訴人下車或陪同被告黃英輝跟
    證人黃○婷索取上開物品，並告知證人黃○婷為何要交付上開
    物品予被告黃英輝，或係被告黃英輝在證人黃○婷拒絕後，
    返回自小客車請告訴人出面跟證人黃○婷說明，始符合常情
    。但被告黃英輝在向證人黃○婷索取未果後，即返回自小客
    車，並要告訴人在車內打電話給證人黃○婷，而非係由告訴
    人下車當面跟證人黃○婷說明，顯見被告黃英輝不願讓告訴
    人下車與證人黃○婷面對，以免告訴人趁機脫逃而東窗事發
    ，足徵證人即告訴人前開證述其係遭被告黃英輝所逼，始撥
    打電話給黃○婷一詞可信。被告黃英輝辯稱係告訴人主動打
    電話給證人黃○婷，請證人黃○婷攜帶告訴人所有之存摺、提
    款卡、印章等物一詞非真。
  ⑸按刑法第328 條第1 項之「強暴」，係謂直接或間接對於人
    之身體施以暴力，以壓制被害人抗拒之狀態而言；「脅迫」
    則係指行為人以威嚇加之於被害人，使其精神上萌生恐懼之
    心理，以達到致使不能抗拒之程度。而強盜罪之強暴、脅迫
    ，祇須壓抑被害人之抗拒，或使被害人身體上、精神上，處
    於不能抗拒之狀態為已足，其暴力縱未與被害人身體接觸，
    仍不能不謂有強暴、脅迫行為；縱令被害人實際無抗拒行為
    ，仍於強盜罪之成立，不生影響。又強盜罪之所謂「不能抗
    拒」，係指行為人所為之強暴、脅迫等不法行為，就當時之
    具體事實，予以客觀之判斷，足使被害人身體上或精神上達
    於不能或顯難抗拒之程度，申言之，強盜行為之被害人是否
    已達不能抗拒程度，應以行為人行為時所施手段之強弱程度
    ，綜合當時之具體事實，依多數人之客觀常態情狀決之，亦
    即視該手段施用於相類似情況下，是否足使一般人處於不能
    抗拒之壓制程度而定。
  ⑹查被告李祖銘於告訴人甫將機車停妥時，即從後以摀住嘴巴
    之方式將告訴人強押上車，其上開摀住告訴人嘴巴之方式，
    顯係擔心告訴人對外求救；又其將告訴人強押上車後，即將
    告訴人壓制在後座腳踏墊上，導致告訴人必須面下俯視腳踏
    墊臥下而無法起身，且將告訴人眼鏡取走，使其僅能判斷車
    上人數，卻無法清晰辨認在場之人，並暗示若不配合將對其
    女兒不利，是告訴人在此突發狀況，不知何人所為，復見車
    子往山上行駛、無從求助之情況下，身心必處於極度驚恐、
    害怕之狀態；又審酌告訴人係年逾61歲之婦人，有其個人戶
    籍資料查詢結果可徵（偵卷第47頁），而被告4 人，除被告
    黃英輝身形較為瘦長外，其餘被告李祖銘、許三元、陳亭維
    身材均屬壯碩，而告訴人係遭被告李祖銘強押上車，人單勢
    孤，復與被告4 人共處一車而無從對外脫逃或求救，告訴人
    為求保命或避免遭到傷害，勢必不敢妄動，遑論積極反抗，
    而告訴人確實處於恐慌之情緒下，亦據證人即告訴人、被告
    陳亭維前開證述明確，足認告訴人已震懾於被告李祖銘之強
    押上車及壓制在車上後座腳踏墊之強暴方式、言語恫嚇語、
    被告4 人之人數優勢等情狀，擔憂如不聽從其等指示，其生
    命、身體、安全將遭到侵害，自然不敢貿然反抗，客觀而言
    ，一般與告訴人具相同條件之人，處於前述遭遇與環境下，
    實難有何抗拒之可能，堪認告訴人當時確實處於無法抗拒之
    狀態下至明。被告4 人均辯稱未以強暴方式強押告訴人上車
    ，係告訴人自行上車云云，核屬事後卸責之詞，不足信採。
  ⑺再被告4 人事後固未再有任何強暴行為，但因告訴人自始至
    終均與被告4 人同車無法離開，且被告李祖銘一開始之強暴
    、脅迫行為使告訴人飽受驚嚇，已達足以壓抑告訴人之後之
    自由意志及判斷，此從被告李祖銘可以任意取走告訴人包包
    查看，並拿走其裝有現金1,130 元之信封袋，逼迫告訴人簽
    署委託書，告訴人並依被告黃英輝之指示打電話給證人黃○
    婷要其攜存摺、金融卡等物前往淡金門市等情觀之即明，是
    被告4 人事後雖未再有強暴行為，但因告訴人仍處在被告4
    人實力支配控制之中，應認告訴人自始至終均處於不能抗拒
    之情況下，殆無疑義。
  ⑻至被告李祖銘以告訴人未有花旗銀行帳戶，所以不可能逼迫
    告訴人簽署花旗銀行委託書云云。然此部分業據告訴人言之
    鑿鑿，且若非真有其事，告訴人又何需刻意杜撰此一子虛烏
    有之事；又被告李祖銘與告訴人並不相識，則告訴人有何銀
    行帳戶，只有被告黃英輝可能知悉，而被告黃英輝是否誤認
    告訴人有花旗銀行帳戶而事先備妥花旗銀行委託書，亦非無
    可能。是無從以被告李祖銘逼迫告訴人簽署告訴人未有之銀
    行帳戶委託書，即認被告李祖銘不可能要求告訴人簽署委託
    書，亦屬當然。
  ㈢被告4 人強取告訴人裝有現金1,130 元之信封袋，要告訴人
    打電話給黃○婷請黃○婷攜告訴人所有之存摺、提款卡、印章
    部分，有強盜之不法所有意圖：
  ⑴告訴人所有、裝有現金1,130 元之信封袋係遭被告李祖銘取
    走，業據證人即告訴人前開證述明確；參以證人即被告陳亭
    維於警詢時證稱：我知道被告李祖銘真的有翻告訴人的包包
    ，且把裡面的錢拿走後自己收起來一詞綦詳（偵卷第23頁）
    ；核與被告李祖銘於警詢時自陳：我只有拿走信封袋的1 千
    多元，沒有拿什麼小錢包一詞相符（偵卷第15頁），堪認告
    訴人所有、裝有現金1130元之信封袋確係遭被告李祖銘取走
    無訛。被告李祖銘事後辯稱僅經手該手提袋，並未拿取上開
    裝有現金1,130 元之信封袋云云，純屬事後卸責之詞，不足
    為憑。
  ⑵被告4 人雖主張本案係因為被告黃英輝與告訴人之間有遺產
    糾紛，故其等絕無強盜告訴人財物之主觀犯意云云。惟被告
    黃英輝與告訴人間是否有遺產糾紛，被告4 人迄今均未提出
    證據證明，佐以告訴人於本院審理時並未證述其與被告黃英
    輝之間有遺產糾紛，自難僅依被告4 人片面指稱係被告黃英
    輝與告訴人間有遺產糾紛，遽認渠等與告訴人間有債權債務
    關係，而無強盜取財之犯意。另參以被告李祖銘於警詢時自
    陳：是我跟被告黃英輝和議的，當時說好看到告訴人就把她
    帶上車，被告黃英輝會逼問告訴人提款卡及存摺等事情等語
    （偵卷第14頁），而從告訴人一開始確係遭被告李祖銘強押
    上車，及被告李祖銘取得告訴人之手提包後，即翻看該手提
    包內之物品等情觀之，足徵被告4 人一開始即在強盜取財，
    所謂遺產糾紛無非係渠等之藉口而已。蓋若被告等人真係為
    協助被告黃英輝與告訴人商談遺產問題，衡情被告李祖銘不
    應該在取得告訴人之手提包後，即翻看告訴人手提內之物品
    ，這豈非破壞被告黃英輝與告訴人對談之氣氛，此舉顯不符
    常情。是被告4 人既與告訴人間無債權債務關係，被告4 人
    欠缺適法權源得向告訴人主張財物或財產上利益之權利，竟
    仍強取告訴人上開現金1,130 元，及告訴人所有存摺、提款
    卡、印章等物（此部分屬未遂，但與前開強盜既遂為接續之
    實質上一罪），被告4 人係基於強盜之不法所有意圖而為，
    亦堪認定。被告4 人辯稱無強盜告訴人財物之犯意云云，委
    無可採。
  ⑶至告訴人雖於警詢時稱：被告李祖銘搜我袋子，一個信封袋
    裝有1,130 元，還有一個小錢包裡面有1,300 元，都被被告
    李祖銘搶走了等語（偵卷第26頁）；惟於本院審理時改證稱
    ：錢包我沒有說被告李祖銘拿走了，我不知道是誰拿走的，
    我是回家之後檢查包包，發現小錢包不見了，警詢記載有誤
    等詞（本院訴字第246 頁) ，是證人即告訴人就被告李祖銘
    有無取走其小錢包，前後有所不一，此部分亦為被告李祖銘
    所否認，復綜觀全卷，並無證據得證明被告李祖銘確有自告
    訴人處拿取裝有現金1,300 元之小錢包，是此部分僅有告訴
    人有瑕疵之指述，而無其他證據足資佐證，基於有疑利於被
    告4 人之原則，即無從將裝有現金1,300 元之小錢包亦認為
    係屬被告李祖銘本案強盜行為所得之財物。是公訴意旨認被
    告李祖銘強取告訴人現金1,300 元，顯屬誤解。另告訴人簽
    署之委託書屬授權書，顯非有價證券之財物，應非屬強盜行
    為之客體（即財產上之利益），是此部分應屬強迫告訴人行
    無義務之事，附此陳明。
  ⑷被告黃英輝、李祖銘、陳亭維之辯護人雖主張告訴人的手提
    包當時已不在告訴人之控制下，主張被告李祖銘拿取告訴人
    現金1,130 元部分不構成強盜取財等詞云云。然被告4 人從
    強押告訴人上車起，即有強盜之犯意聯絡，而被告許三元之
    所以能夠拿取告訴人置於機車腳踏板上之手提包，係因為告
    訴人斯時已遭被告李祖銘以強暴方式強押上車，告訴人因此
    喪失對其所有手提包之掌控，方得任令被告許三元拿取其手
    提包、被告李祖銘恣意翻看其手提包，並眼睜睜看見被告李
    祖銘拿取上開現金1,130 元，而無法有任何作為，此部分即
    與強盜使人無法抗拒、取人財物之構成要件相符，是辯護人
    上開主張，亦非可採。
  ㈣被告4 人就上開強盜犯行，均應負共同正犯之責：
  ⑴按刑法上所謂結夥3 人以上係指有共同犯罪之故意，結為一
    夥而言，…，在合同意思範圍內分擔犯罪行為之一部，故亦
    係共同正犯而應計入結夥之內（最高法院94年度台上字第58
    13號判決要旨參照）。且按刑法之共同正犯，包括共謀共同
    正犯及實行共同正犯二者在內；祇須行為人有以共同犯罪之
    意思，參與共同犯罪計畫之擬定，互為利用他人實行犯罪構
    成要件之行為，完成其等犯罪計畫，即克當之，不以每一行
    為人均實際參與部分構成要件行為或分取犯罪利得為必要（
    最高法院96年度台上字第1882號判決要旨參照）。而共同正
    犯間，非僅就其自己實行之行為負其責任，並在犯意聯絡之
    範圍內，對於他共同正犯所實行之行為，亦應共同負責；且
    其犯意聯絡之表示，無論為明示之通謀或相互間有默示之合
    致，均不在此限（最高法院98年度台上字第2655號、97年度
    台上字第2517號判決要旨參照）。至於共同正犯意思聯絡範
    圍之認定，其於精確規劃犯罪計畫時，固甚明確，但在犯罪
    計畫並未予以精密規劃之情形，則共同正犯中之一人實際之
    犯罪實行，即不無可能與原先之意思聯絡有所出入，倘此一
    誤差在經驗法則上係屬得以預見、預估者，即非屬共同正犯
    之逾越。蓋在原定犯罪目的下，祇要不超越社會一般通念，
    賦予行為人見機行事或應變情勢之空間，本屬共同正犯成員
    彼此間可以意會屬於原計畫範圍之一部分，當不以明示為必
    要（最高法院102 年度台上字第3664號判決意旨參照）。
  ⑵查被告黃英輝於警詢時自陳：是被告李祖銘提議的，有一天
    在家裡我跟被告李祖銘聊到家裡的事情，被告李祖銘便說去
    找告訴人把事情處理好，但我有跟被告李祖銘說這樣不好，
    而且我找不到告訴人，被告李祖銘便說去告訴人常去的地方
    等她，把告訴人帶走把事情問清楚等詞綦詳（偵卷第10、11
    頁）；此部分核與被告李祖銘於警詢時自陳：是我跟被告黃
    英輝和議的，當時說好看到告訴人就把她帶上車，被告黃英
    輝會逼問告訴人提款卡及存摺等事情等語（偵卷第14頁）大
    致相符，顯見被告黃英輝、李祖銘於事前對於強取告訴人財
    物一事即有謀議甚明。
  ⑶又從證人即告訴人上開證述內容可知，被告許三元明知被告
    李祖銘打電話要求其將告訴人置於機車踏墊上手提包非渠等
    所有，卻仍應被告李祖銘之指示，將該手提包攜至車內，並
    交付被告李祖銘，復提供手套予被告李祖銘，而被告李祖銘
    強逼告訴人簽委託書時，亦是被告許三元亦主動拿出委託書
    1 紙給告訴人簽，而上開手套、委託書若非被告4 人事前已
    有準備，當無可能憑空出現在被告陳亭維駕駛之車內，且為
    被告許三元所知悉，並主動拿出；而被告陳亭維於告訴人遭
    強押上車後，即按指示開車，從當日19時40分至23時間，無
    目的地的到處繞，於被告黃英輝、李祖銘下車時，被告許三
    元、陳亭維亦係在車內盯視告訴人，防止告訴人脫逃，是從
    被告陳亭維已目擊告訴人遭被告李祖銘以強暴方式強押上車
    ，並看見被告李祖銘強取告訴人財物及逼迫告訴人簽署委託
    書，於淡金門市見黃○婷靠近其車子及持行動電話錄影時，
    被告陳亭維將自小客車駛離等情觀之，顯見被告許三元、陳
    亭維對於被告黃英輝、李祖銘計畫強盜告訴人財物一節，應
    有所知悉，才均未出言制止或質疑，甚至積極配合渠等所扮
    演之分工角色。
  ⑷被告黃英輝、李祖銘事前既已謀劃強盜告訴人之財物，而從
    事此犯行之風險代價極高，如果共同參與之正犯間未能彼此
    信任，並由有互信基礎之人參與執行，不僅過程極有可能因
    稍有閃失而遭緝獲，甚或事前即遭舉報查緝，故實無可能在
    數小時中共同困於自小客車內，並目睹相關細節而未參與其
    中之理。而從前述被告許三元聽從被告李祖銘之指示，將告
    訴人之手提包攜上車，進而提供手套、委託書予被告李祖銘
    ；被告陳亭維則應被告李祖銘之指示開車，而被告黃英輝、
    李祖銘事前既已計畫前往告訴人常去地方等候，藉此強盜告
    訴人財物，則其等需要他人協助與提供車輛，此部分自需有
    人負責，則被告許三元、陳亭維分擔此部分犯行，對於被告
    黃英輝、李祖銘強盜之計畫，亦屬不可或缺之重要環節，若
    非被告許三元、陳亭維有共同之行為決意，被告黃英輝、李
    祖銘怎敢逕自下手強押告訴人上車，實施強盜犯罪。是以被
    告許三元、陳亭維縱未共同對告訴人施以強暴、脅迫，但仍
    無礙其2 人與被告黃英輝、李祖銘就本案犯行有犯意聯絡與
    行為分擔至明。被告許三元、陳亭維與其等之辯護人主張其
    2 人與黃英輝互不認識，其等無可能有共同參與本案強盜取
    財犯行之可能云云，要非可採。
  ⑸再被告4 人既有翻看告訴人之手提包找尋告訴人存摺、提款
    卡之計畫，則被告李祖銘在翻看告訴人手提包時發現裝有現
    金1,130 元之信封袋在內，進而強取該現金，尚未超越原先
    犯罪計畫，亦未超出被告4 人參與本案加重強盜犯罪之意思
    聯絡範圍，故被告黃英輝、許三元、陳亭維仍應就被告李祖
    銘此部分強盜犯行負責至明。是被告黃英輝、許三元、陳亭
    維辯稱此部分犯行與其等無涉云云，殊無可採。
  ⑹被告許三元、陳亭維另辯稱其2 人曾在被告黃英輝、李祖銘
    下車時詢問告訴人是否需要幫忙，並在告訴人請其2 人下車
    防止被告黃英輝欺負黃○婷，由被告許三元下車，主張與本
    案強盜犯行與其2 人無涉等詞，然有關被告陳亭維是否曾向
    告訴人詢問是否需要幫忙此部分，業經證人即告訴人於本院
    審理時所否認（本院訴字卷第244 、251 頁），自無從執此
    為其2 人有利之認定；至於告訴人請求被告陳亭維、許三元
    下車察看被告黃英輝是否有欺負黃○婷一情，證人即告訴人
    於本院審理時證稱：當被告黃英輝下車時，我有請前面的司
    機（即被告陳亭維）和副駕駛座的人（被告許三元），我說
    你們一個跟下去看，不能讓黃英輝兇黃○婷，駕駛說他要開
    車，沒有其他回應，就是副駕駛座的人下車，但他沒有跟過
    去等詞（本院訴字卷第236 、248 頁），顯見被告陳亭維、
    許三元並無幫助告訴人之意思，而此部分亦不影響本案共同
    正犯之成立。是被告陳亭維、許三元前開辯解，均非可採。
  ⑺基上，被告4 人確有共同強盜告訴人之合同意思，其等各自
    所為雖有不同，但此無非係其等為求協力完成犯罪以強取告
    訴人財物所為之角色分配，透過彼此之相互利用，以達強盜
    財物之目的，俱與本件強盜目的之實現具有重要且密切之關
    聯性，揆諸前揭說明，被告4 人就本件強盜犯行有犯意聯絡
    、行為分擔甚明。
三、論罪科刑及沒收：
  ㈠按強盜罪以強暴、脅迫等方法，致使不能抗拒為構成要件之
    一，當然含有妨害被害人自由之性質，故犯強盜罪而有妨害
    被害人之自由時，是否另論以妨害自由罪名，應就行為人之
    全部犯罪行為實施過程加以觀察。倘妨害自由行為時，強盜
    行為尚未著手實施，可依其情形認為構成妨害自由、強盜犯
    罪；若強盜犯行業已著手實施，則所為強暴、脅迫等非法方
    法剝奪被害人行動自由行為，應包括在強盜行為之內，無另
    行成立妨害自由罪之餘地。查本案被告4 人以強暴方式強押
    告訴人上自小客車，並將告訴人壓制在後座腳踏墊下，再由
    被告李祖銘強取告訴人所有現金1,130 元、恫嚇告訴人使其
    簽署委託書而行無義務之事，且拘禁告訴人時間長達3 個小
    時以上等行為，均已包括在強盜行為以內，自無另論剝奪他
    人行動自由罪、強制罪或恐嚇危害安全罪之餘地。
  ㈡核被告4 人所為，均係犯刑法第330 條第1 項、第321 條第1
     項第4 款之結夥三人以上強盜罪。又被告4 人基於同一強
    盜取財之犯意，先強盜告訴人現金1,130 元，後又強迫告訴
    人交付存摺、提款卡、印章等物，此部分雖因證人黃○婷未
    交付而未遂，但因上開犯行係於密接之時間內所為，惟屬接
    續一行為之強取財產上利益（現金1,130 元）既已得手，本
    件加重強盜犯行仍以既遂論。被告4 人就上開犯行，有犯意
    聯絡與行為分擔，應論以共同正犯。
  ㈢次按家庭暴力防治法所稱家庭暴力，係指家庭成員間實施身
    體或精神上不法侵害之行為；所謂家庭暴力罪，係指家庭成
    員間故意實施家庭暴力行為而成立其他法律所規定之犯罪，
    家庭暴力防治法第2 條第1 款、第2 款分別定有明文。查被
    告黃英輝與告訴人係母子關係，業據告訴人、被告黃英輝證
    述在卷，並有卷附其2 人之個人戶籍資料查詢結果可證（偵
    卷第47、53頁），其2 人具有家庭暴力防治法第3 條第3 款
    所定之家庭成員關係。是被告黃英輝所為前開結夥三人以上
    強盜犯行屬家庭暴力防治法第2 條第2 款之家庭暴力罪，惟
    因家庭暴力防治法之上開條文並無罰則規定，是以上開犯行
    仍依刑法之規定予以論罪科刑。
  ㈣公訴意旨認被告李祖銘係拿取告訴人所有現金1,300 元部分
    顯屬誤解，此部分業經本院說明如上，自難認被告4 人就超
    過1,130 元部分有公訴意旨所指之加重強盜犯行，而此部分
    與被告4 人上開經論罪之加重強盜犯行間，有實質上一罪之
    關係，爰不另為無罪之諭知。
  ㈤刑之加重與減輕事由：
  ⑴被告許三元前因公共危險案件，經臺灣臺北地方法院以107交
    簡字第1145號判決判處有期徒刑2 月確定，於108 年1 月14
    日易科罰金執行完畢；被告陳亭維前因妨害性自主案件，經
    臺灣臺北地方法院以104 年度侵訴字第48號判決判處有期徒
    刑5 月（4 次) ，應執行有期徒刑1 年，緩刑3 年確定，復
    經同院以106 年度撤緩字第50號裁定撤銷上開緩刑確定；另
    因違反毒品危害防制條例案件，經同院以105 年度簡字第18
    24號判決判處有期徒刑2 月確定，並與上開撤銷緩刑案件，
    經同院以106 年度聲字第1738號裁定定應執行有期徒刑1年1
     月確定，於107 年10月10日縮短刑期執行完畢等情，有臺
    灣高等法院被告前案紀錄表在卷可考，其2 人固均已符合刑
    法第47條第1 項之累犯要件，惟審酌被告許三元前揭所犯為
    公共危險案件；被告陳亭維前開所犯與14歲以上未滿16歲女
    子為性交罪（與被害人原係男女朋友關係）、施用毒品罪，
    與本案犯罪類型與罪質並不相同，難認其2 人對於刑罰之反
    應力薄弱，且科以重刑亦無益於被告許三元、陳亭維日後回
    歸社會，復綜觀全案情節，對比本案罪名之法定刑而言，其
    罪刑應屬相當，並非必再加重其最高或最低法定本刑不可，
    本院復已將被告許三元、陳亭維之素行列為量刑因素之一（
    詳後述），是認無再依累犯規定加重之必要（司法院大法官
    釋字第775 號解釋意旨參照），附此說明。
  ⑵按刑法第59條規定之酌量減輕其刑，必須犯罪另有特殊之原
    因與環境，在客觀上足以引起一般同情，認為即使宣告法定
    最低度刑，猶嫌過重者，始有其適用（最高法院105 年度台
    上字第2625號判決意旨參照）。本件被告李祖銘、陳亭維之
    辯護人以本案若仍認定其構成強盜犯行，則請求依刑法第59
    條規定減輕其刑云云（本院訴字卷第330 、331 頁）。惟審
    以被告4 人正值青壯，本應依循正軌獲取所需，詎其等不思
    此為，竟以前述方式對告訴人為強盜犯行，除侵害告訴人之
    財產權益，對社會治安造成重大衝擊外，亦對告訴人心理造
    成極深之被害陰影，其所為殊非可取，可非難性甚高，犯後
    亦未能坦然面對，衡情難認有何令人同情之處。被告4 人無
    畏嚴刑之峻厲，為貪圖不法利益，鋌而走險為本件強盜犯行
    ，自應為其行為負責。因此，綜觀其情節，實難認屬輕微，
    洵應嚴厲規範，誠無另有特殊之原因或堅強事由，而在客觀
    上足以引起一般同情之處，自無依刑法第59條規定減輕其刑
    之餘地。是被告李祖銘、陳亭維之辯護人請求依刑法第59條
    規定減輕其刑云云，並無足取。
  ㈥爰審酌被告黃英輝竟無視告訴人養育之恩，勾串外人即被告
    李祖銘、許三元、陳亭維共同強盜告訴人財物，使告訴人遭
    受前述強暴及恐嚇手段，致使告訴人身心受創非輕，其犯罪
    之動機、目的、手段實屬惡劣，敗壞社會善良風俗，有違倫
    常；而被告李祖銘、許三元、陳亭維正值青壯，竟僅因被告
    黃英輝不滿告訴人避不見面，即以結夥方式強盜告訴人之財
    物，顯然欠缺尊重他人財產權之觀念；再考量被告4 人以強
    暴、結夥之人數優勢壓制告訴人之自由意志，犯罪手段惡性
    非輕，告訴人遭受恐懼及財產上損害之程度，且渠等犯後均
    否認犯罪，未見有悔悟之意，犯後態度難謂良好，以及其等
    之犯罪動機、目的、分工、情節、強盜財物之價值；併衡量
    被告黃英輝係高職畢業，在電子工廠上班，職務是助理技術
    員，月薪約2 萬8 元，已婚，家裡有2 個小孩；被告李祖銘
    係高中畢業，之前工作是大客車職業駕駛，月薪約8 萬元，
    離婚，家裡有1 個兒子；被告許三元則係高中肄業，之前工
    作是抓漏水及自己經營當老闆，月收入約5 至15萬元，離婚
    ，有1 個女兒，女兒由前妻撫養；被告陳亭維係高職肄業，
    之前工作是在父親經營的汽車保養廠上班，月薪約3 萬元，
    已婚，家裡有父母、妻子，妻子目前有身孕等家庭生活狀況
    （本院訴字卷第323 頁），暨告訴人曾具狀希望體恤其當母
    親愛子慈心，賜予最輕之法定罪刑，盼能用慈心喚子回頭自
    新做人等情，有卷存告訴人、被害人意見調查表可參（本院
    審訴卷第111 頁）等一切情狀，分別量處如主文所示之刑，
    以示儆懲。
  ㈦被告李祖銘自告訴人處取得現金1,130 元，為其犯罪所得，
    雖未扣案，但亦未發還告訴人，且無證據證明其他被告亦自
    被告李祖銘分得上開現金，爰依刑法第38條之1 第1 項前段
    、第3 項規定，於被告李祖銘所犯之罪項下宣告沒收，如全
    部或一部不能沒收或不宜執行沒收時，追徵其價額。至被告
    李祖銘強逼告訴人簽署之委託書，固亦屬犯罪所得，然因告
    訴人並無花旗銀行帳戶，此亦據告訴人於本院審理時證述在
    卷（本院訴字卷第242 、243 頁），顯見該委託書應不致於
    對告訴人之財產造成任何影響，本院審酌上開委託書單獨存
    在對於沒收制度所欲達成或附隨之社會防衛無任何助益，欠
    缺刑法上重要性，是本院認無沒收或追徵之必要，爰依刑法
    第38條之2 第2 項之規定，不予宣告沒收。
據上論斷，應依刑事訴訟法第299 條第1 項前段，刑法第28條、
第330 條第1 項、第321 條第1 項第4 款、第38條之1 第1 項前
段、第3 項，刑法施行法第1 條之1 第1 項，判決如主文。
本案經檢察官黃仙宜提起公訴，檢察官林嘉宏到庭執行職務。
中　　華　　民　　國　110 　　年　　4 　　月　　21　　日
                  刑事第三庭  審判長法  官  蕭文學
                                    法  官  葛名翔
                                    法  官  林正忠
以上正本證明與原本無異。
如不服本判決應於收受判決後20日內向本院提出上訴書狀，並應
敘述具體理由。其未敘述上訴理由者，應於上訴期間屆滿後20日
內向本院補提理由書（均須按他造當事人之人數附繕本）「切勿
逕送上級法院」。
                                    書記官  張佩旻
中　　華　　民　　國　110 　　年　　4 　　月　　21　　日
附錄本案論罪科刑法條全文
刑法第330 條
犯強盜罪而有第321 條第1 項各款情形之一者，處7 年以上有期
徒刑。
前項之未遂犯罰之。

刑法第321 條
犯竊盜罪而有下列情形之一者，處6 月以上、5 年以下有期徒刑
，得併科新臺幣50萬元以下罰金：
一、侵入住宅或有人居住之建築物、船艦或隱匿其內而犯之者。
二、毀越門扇、牆垣或其他安全設備而犯之者。
三、攜帶兇器而犯之者。
四、結夥三人以上而犯之者。
五、乘火災、水災或其他災害之際而犯之者。
六、在車站、埠頭、航空站或其他供水、陸、空公眾運輸之舟、
    車、航空機內而犯之者。
前項之未遂犯罰之。